臺灣臺南地方法院交通事件裁定　　　　 93年度交聲字第624號
移
受 處分 人
即 異議 人　甲○○
上列受處分人因違反道路交通管理處罰條例案件，對於交通部公
路總局嘉義區監理所臺南監理站民國九十三年十一月二十九日所
為之裁決處分（處分案號：嘉監南字第裁七四－Ｓ000000
00號），聲明異議，本院裁定如下：
    主  文
異議駁回。
    理  由
一、聲明異議意旨略以：受處分人即異議人甲○○不否認其所有
    之原車牌號碼ＳＹ－八七八九號自用小客車，於民國九十二
    年十一月十一日下午二時二十五分許，在該車之牌照業經註
    銷之情況下，有經李國源駕駛在道路上行駛之違規事實，而
    為警攔查製單舉發，然因異議人認該舉發違反道路交通管理
    事件通知單係以李國源為處罰對象，故異議人始未在期限內
    自動繳費，豈知原處分機關未經查明即貿然裁處異議人最高
    額之罰款，實非合理，故異議人不服原裁處，乃提起本件異
    議云云。
二、按汽車有使用註銷之牌照行駛者，處汽車所有人新臺幣三千
    六百元以上一萬零八百元以下罰鍰，並禁止其行駛，且牌照
    扣繳，道路交通管理處罰條例第十二條第一項第四款及第二
    項分別定有明文。
三、經查：
（一）本件受處分人即異議人甲○○固不否認其所有而牌照業已
      註銷之原車牌號碼ＳＹ－八七八九號自用小客車，於九十
      二年十一月十一日下午二時二十五分許，由李國源駕駛，
      於行經台南市○○路二八七號前，為警攔查，發現其使用
      註銷之牌照行駛，而當場開單舉發之違規事實，有臺南市
      警察局南市警交字第Ｓ00000000號舉發違反道路
      交通管理事件通知單一紙附卷可稽。另異議人所有之前述
      自用小客車，確於九十年八月十四日因逾檢註銷牌照等情
      ，亦有汽車車籍查詢列印表一紙在卷足憑，是異議人前開
      自用小客車，於上開時、地，有經人使用註銷牌照行駛汽
      車之違規行為，應可認定。
（二）其次，受處分人即異議人甲○○雖辯稱：本件舉發通知單
      係以李國源為處罰之對象，伊並非本件違規事件之受處罰
      者云云。然按行為人有道路交通管理處罰條例之情形者，
      應填製舉發違反道路交通管理事件通知單，並於被通知人
      欄予以勾記，其通知聯依下列規定辦理：一、當場舉發者
      ，應填記駕駛人或行為人姓名、性別、出生年月日、地址
      、身分證統一號碼及車主姓名、地址、車牌號碼、車輛種
      類。被查獲之駕駛人或行為人為受處分人時，應將該通知
      單填記後交付該行為人簽名或蓋章收受之；拒絕簽章者，
      並記明其事由，視為已收受；受處分人非該當場被查獲之
      行為人或駕駛人時，除應填寫駕駛人或行為人資料外，並
      應填載查明受處分人資料，再交付被查獲之行為人代收，
      違反道路交通管理事件統一裁罰基準及處理細則第十一條
      第一項第一款定有明文。查詳觀本件舉發違反道路交通管
      理事件通知單上業已由執勤警員於被通知人欄上勾選「汽
      車所有人」，足見本件違規事件之受處罰者係「汽車所有
      人」，而非「汽車駕駛人」，而本件違規車輛之所有人係
      異議人甲○○乙節，亦有汽車車籍查詢一紙可資為證，因
      之，台南市警察局警員依照上開違反道路交通管理事件統
      一裁罰基準及處理細則第十一條第一項之相關規定，於舉
      發違反道路交通管理事件通知單上「被通知人欄」勾選「
      汽車所有人」，並於填載本件受處分人甲○○之資料後，
      將上開舉發違反道路交通管理事件通知單交由被查獲之駕
      駛人李國源代為收受，於法並無不合，況異議人於本院訊
      問時陳稱：當日晚間即已知悉本件違規事實等語（詳本院
      九十四年一月六日訊問筆錄），可知本件舉發違反道路交
      通管理事件通知單經核業已合法送達，故異議人前開所辯
      ，經核並無理由。
（三）再者，依照「違反道路交通管理事件統一裁罰基準及處理
      細則」第二條第二項之違反道路交通管理事件統一裁罰基
      準表，以及同細則第四十一條之規定可知，違反道路交通
      管理事件之裁罰基準，係以當事人接到違規舉發通知書後
      ，「有無逾越到案日期繳納罰款及到案與否」，為設定裁
      決罰鍰數額準據之一，故行為人有無於到案日期前繳交罰
      鍰或到案與否，對於行為人究應處以較低額或較高額之罰
      鍰，本具有相當之決定性。另因違反道路交通管理事件之
      處罰為一行政秩序罰，其對於違規之行為人所為之處罰，
      顯然影響行為人之權利義務，性質上為負擔之行政處分，
      是其應有行政法基本原則之要求——即行政行為應遵循公
      正、公開與民主之程序，確保依法行政原則，以保障人民
      權益，增進人民對行政之信賴（此亦為行政程序法第一條
      開宗明義所揭示），故為保障違反道路交通管理事件行為
      人之權益，舉發單位自應於舉發違反道路交通管理事件通
      知單上詳為記載「應到案日期」及「應到案處所」，且違
      反道路交通管理事件通知單亦須經合法送達，俾行為人得
      遵期到案繳交罰款，或對其違規之行為有陳述、爭執及聲
      明異議之機會。則如前述，本件舉發通知單既經合法送達
      ，則受處分人即異議人甲○○應可根據該舉發通知單上之
      「應到案日期」及「應到案處所」等內容，遵期到案繳交
      罰款，或對其違規之行為有陳述、爭執之機會，異議人怠
      忽前項權利之行使，致受最高額罰鍰處罰，實可歸責於異
      議人之事由所致，因此，異議人前述所辯未於期限內繳款
      之原因，均係事後卸責之詞，應難採信。
四、綜上所述，受處分人即異議人甲○○所有之上開自用小客車
    ，於上述時、地，有經人駕駛使用註銷牌照行駛之違規事實
    既可認定，則原處分機關即交通部公路總局嘉義區監理所臺
    南監理站，據此並引用道路交通管理處罰條例第十二條第一
    項第四款及第二項等規定，以及違反道路交通管理事件統一
    裁罰標準表之相關規定，裁處異議人罰鍰新臺幣一萬八百元
    ，並扣繳牌照，於法即無不當。至本件異議內容，經核並無
    理由，故應予以駁回。
五、據上論斷，應依道路交通案件處理辦法第十九條，裁定如主
    文。
中　　華　　民　　國　　94　　年　　5 　　月　　31　　日
　　　　　　　　　          交通法庭法　官  鄭燕璘
以上正本證明與原本無異。
如不服本裁定應於送達後5日內向本院提出抗告狀。
                      　　          書記官　陳金堂
中　　華　　民　　國　　94　　年　　6 　　月　　2 　　日
